【裁判字號】    90,簡上,156
【裁判日期】    901011
【裁判案由】    給付票款
【裁判全文】
臺灣彰化地方法院民事判決  九十年度簡上字第一五六號
    上  訴  人  丙○○
    訴訟代理人  甲○○
    被上訴人    乙○○
右當事人間請求給付票款事件，上訴人對於中華民國九十年六月十三日本院北斗簡易
庭第一審判決（九十年度斗簡字第二九號）提起上訴，本院判決如左：
    主      文
原判決廢棄。
被上訴人在第一審之訴駁回。
第一審訴訟費用由被上訴人負擔；第二審訴訟費用由上訴人負擔。
    事      實
甲、上訴人方面：
一、聲明：如主文第一、二項所示。
二、陳述：除與原審判決記載相同者，茲予引用外，補稱：
  （一）按票據上之權利，對支票發票人自發票日起算，一年間不行使，因時效而消
        滅；時效完成後，債務人得拒絕給付，票據法第二十二條第一項及民法第一
        百四十四條第一項分別定有明文。而系爭支票之發票日為民國八十六年二月
        二日，被上訴人就系爭支票屆期提示不獲清償時，其未於一年之期間內起訴
        ，被上訴人之追索權已因罹於一年之時效期間而消滅，上訴人自得拒絕給付
        ，是被上訴人猶本於票據追索權請求上訴人給付票款，為無理由，原審判決
        難認允洽。
  （二）否認被上訴人曾向上訴人催討系爭票款。
三、證據：援用原審之證據方法。
乙、被上訴人方面：
一、聲明：駁回上訴，第一、二審訴訟費用由上訴人負擔。
二、陳述：除與原審判決記載相同者，茲予引用外，補稱：
    系爭支票乃訴外人顏鴻鵬於八十六年間持向伊調現所交付，顏鴻鵬並有背書，於
    退票後，因上訴人表示要找顏鴻鵬出面處理，故伊僅私下單獨以口頭催討，直到
    八十九年十一月二十九日伊才向法院申請核發支付命令。
三、證據：援用原審之證據方法。
    理      由
一、被上訴人在原審起訴主張上訴人簽發、發票日為八十六年二月二日、票號ＣＴＱ
    Ａ0000000號、付款人台中區中小企業銀行社頭分行、面額新台幣（下同
    ）二十五萬元之支票一紙，經屆期提示未獲付款，上訴人為系爭支票之發票人，
    應負清償系爭票款責任等語。上訴人則以支票執票人對發票人之追索權時效期間
    為一年，而被上訴人遲至八十九年十一月二十九日始起訴請求給付票款，其追索
    權已罹於時效，被上訴人之請求，為無理由等語置辯。
二、被上訴人在原審主張其執有上訴人簽發之系爭支票一紙，而其票款二十五萬元迄
    未清償之事實，已據其於原審提出系爭支票及退票理由單在卷為憑，核屬相符；
    上訴人就系爭本票之真正亦不爭執，堪認被上訴人此部分之主張為真實。
三、按票據上之權利，對支票發票人自發票日起算，一年間不行使，因時效而消滅，
    票據法第二十二條第一項定有明文。又時效因請求而中斷者，若於請求後六個月
    內不起訴者，視為不中斷，民法第一百三十條亦設有規定。本件被上訴人雖主張
    系爭支票退票後，因上訴人表示要找顏鴻鵬出面處理，故伊僅私下單獨以口頭催
    討云云，然上訴人自始否認被上訴人有曾向上訴人催討系爭票款情事，被上訴人
    復未提出其有中斷時效之事由存在，從而被上訴人即系爭支票執票人對上訴人即
    系爭支票發票人之追索權時效期間，自八十六年二月二日起，迄至八十九年十一
    月二十九日止顯已逾一年，依票據法第二十二條第一項規定，被上訴人之追索權
    時效即因逾一年期間不行使而消滅甚明。
四、綜上所述，被上訴人依票據法律關係對系爭支票發票人之上訴人請求給付系爭票
    款二十五萬元，因其追索權時效期間已逾一年不行使而消滅，上訴人在本院復為
    時效消滅之抗辯，被上訴人之請求即屬無據，應予駁回。詎原審未及斟酌上情，
    即為上訴人敗訴之判決，命上訴人應給付被上訴人二十五萬元，並依職權為假執
    行之宣告，尚有未洽。上訴意旨指摘原判決不當，求予廢棄改判，為有理由，自
    應由本院將原判決廢棄改判，諭知如主文第二項所示。
五、再上訴人對被上訴人在原審起訴請求給付系爭票款二十五萬元時，上訴人若在原
    審為時效消滅之抗辯，即可獲得勝訴判決，詎上訴人在原審不為上開抗辯，遲至
    上訴審之本院始提出時效消滅抗辯，致本院之第二審訴訟程序在客觀上原屬無益
    而不必要。是上訴人雖在第二審訴訟程序獲得勝訴，然第二審訴訟程序之費用既
    因上訴人之延滯行為而生，依民事訴訟法第八十二條規定，自應由上訴人負擔第
    二審訴訟費用全部，另第一審訴訟費用仍由敗訴之被上訴人負擔。
六、據上論結：本件上訴為有理由，並依民事訴訟法第四百三十六條之一第三項、第
    四百五十條、第七十八條、第八十二條，判決如主文。
中      華      民      國      九十    年      十      月      十一    日
                                    臺灣彰化地方法院民事第三庭
                                        審判長法  官
                                        法        官
                                        法        官
右為正本係照原本作成
不得上訴


司法院資訊處製作；財團法人民間司法改革基金會備份。
